---
title: "Tarea 02 - Graficación y Tidyverse"
author: "Marcelo Cubero Sibaja"

output: html_document
---

```{r setup, include=FALSE}
knitr::opts_chunk$set(echo = TRUE)
```


## Graficación y Tidyverse

```{r carga-paquetes, include=FALSE}
# dplyr
library(dplyr) 
# Carga de graphics
library(graphics)

# Carga de ggplot2
library(ggplot2)

# Carga de hrbrthemes
library(hrbrthemes)

# Carga de plotly
library(plotly)

# Carga de dplyr
library(dplyr)

# Carga Tidyverse
library(tidyverse)

```
### Datos
```{r carga-datos}
# Carga de datos desde un archivo CSV
rios <-
  read.csv(file = 'https://raw.githubusercontent.com/tpb728O-programaciongeoespacialr/2021ii/main/datos/hidrologia/fdc/fdc.csv')

# Carga de datos desde un archivo CSV
covid <-
  read.csv(file = 'https://raw.githubusercontent.com/tpb728O-programaciongeoespacialr/2021ii/main/datos/minsalud/covid/ultimafecha_CSV_GENERAL.csv',
           sep = ",")           

```

### Gráfico de barras apiladas que muestre el caudal de los ríos Pandora y Bananito por cada uno de los 12 meses del año.

```{r d1}
grafico_rios <-
  rios %>%
  rename(fecha = Tiempo,
         Pandora = Pandora.mm..637km2.,
         Banano = Banano.mm..90km2.) %>%
  pivot_longer(
    cols = c(`Banano`, `Pandora`),
    names_to = "rio",
    values_to   = "caudal"
  ) %>%
  mutate(fecha = as.Date(fecha, format = "%m/%d/%Y")) %>%
  group_by(rio, mes = format(fecha, "%m")) %>%
  summarise(caudal = sum(caudal))

```


```{r g1}
ggplot(grafico_rios, aes(x = mes, y = caudal, fill = rio)) + geom_col()  +
  ggtitle("Suma del caudal de los ríos Pandora y Bananito, por mes.") +
  xlab("Mes del año") +
  ylab("Suma de Caudal ") +
  scale_fill_manual(values = c("lightsteelblue", "greenyellow")) +
  theme(
    legend.box      = "horizontal",
    legend.key      = element_blank(),
    legend.title    = element_blank(),
    legend.position = "top",
    plot.title = element_text(size = 17, face = "bold")
  )

```


###  Histograma que muestre la distribución de los casos nuevos de covid en Costa Rica





```{r d2}
covid_g2 <-
  covid %>%
  select(FECHA, nue_posi) %>%
  rename(fecha = FECHA, positivos_nuevos = nue_posi) %>%
  mutate(fecha = as.Date(fecha, format = "%d/%m/%Y"))

```

```{r g2}

ggplot(covid_g2, aes(x = fecha, y = positivos_nuevos)) +
  geom_histogram(stat = 'identity', color = "seagreen") +
  ggtitle("Distribución de los casos nuevos de covid en Costa Rica") +
  xlab("Fecha") +
  ylab("Cantidad de casos") +
  theme(plot.title = element_text(size = 16, face = "bold"))
```

###  Gráfico de barras agrupadas que muestre la cantidad de hombres y mujeres fallecidos por covid en Costa Rica por cada uno de los 12 meses del año. 

```{r d3}
covid_g3 <-
  covid %>%
  select(FECHA, hom_fall, muj_fall) %>%
  rename(fecha = FECHA,
         h_fallecidos = hom_fall,
         m_fallecidos = muj_fall) %>%
  mutate(fecha = as.Date(fecha, format = "%d/%m/%Y")) %>%
  group_by(mes = format(fecha, "%m")) %>%
  summarise(sum_h = sum(h_fallecidos),
            sum_m = sum(m_fallecidos))


```





```{r g3}
ggplot() +
  geom_col(
    data = covid_g3,
    aes(x = mes , y = sum_h, fill = "Hombres"),
    width = 0.45,
    position = position_nudge(x = -0.225)
  ) +
  geom_col(
    data = covid_g3,
    aes(x = mes, y = sum_m, fill = "Mujeres"),
    width = 0.45,
    position = position_nudge(x = 0.225)
  ) +
  scale_fill_manual(values = c("navy", "hotpink")) +
  ggtitle("Suma de fallecidos por Covid-19, de hombres y mujeres, por mes.") +
  xlab("Mes del año") +
  ylab("Suma de fallecidos ") +
  theme(
    legend.box      = "horizontal",
    legend.key      = element_blank(),
    legend.title    = element_blank(),
    legend.position = "top",
    plot.title = element_text(size = 14, face = "bold")
  )
```




















